【裁判字號】    97,抗,59
【裁判日期】    971231
【裁判案由】    拍賣抵押物抗告
【裁判全文】
臺灣彰化地方法院民事裁定  97年度抗字第59號
抗  告  人  甲○○
相  對  人  台北富邦商業銀行股份有限公司
法定代理人  乙○○
上列抗告人因與相對人間拍賣抵押物事件，對於中華民國97年9
月10日本院97年度司拍字第305號所為裁定，提起抗告，本院裁
定如下：
    主  文
抗告駁回。
抗告程序費用新台幣壹仟元由抗告人負擔。
    理  由
一、按最高限額抵押權依民法第881 條之17準用同法第873 條第
    1 項規定，抵押權人於債權已屆清償期而未受清償者，得聲
    請法院拍賣抵押物，就其賣得價金而受清償，是抵押權人依
    此規定聲請拍賣抵押物，係屬非訟事件，法院所為准駁之裁
    定，無確定實體法上法律關係存否之性質，於債權及抵押權
    之存否，亦無既判力。故祗須其抵押權已經依法登記，且抵
    押債權已屆清償期而未受清償，法院即應為准許拍賣抵押物
    之裁定。至於實體上法律關係有爭執之人，為求保護其權利
    ，應另提起訴訟，以求解決。
二、本件相對人台北富邦商業銀行股份有限公司主張其對訴外人
    黃祖宏有原裁定所載之債權（新台幣0000000元），訴外人
    黃祖宏並以原裁定主文所示之不動產於民國94年11月14日設
    定抵押權予相對人，且經依法登記，嗣訴外人黃祖宏將該不
    動產移轉予本件抗告人，而該債權又已屆清償期而未受清償
    等情，有相對人提出之借據、抵押權設定契約書、他項權利
    證明書及土地並建物登記謄本在卷可稽，原法院經審核結果
    ，依上開規定准許相對人拍賣抵押物之聲請，即與法律規定
    相符而無違誤。
三、抗告意旨雖略以：第三人黃祖宏均依約清償借款，無遲延情
    事，故抵押權擔保之債權清償期尚未屆至，無由准許拍賣抵
    押物。又本件抵押權之設定係發生在94年11月14日，而第三
    人黃祖宏擔任源鵬興業股份有限公司向本件相對人借款之連
    帶保證人係在93年4月16日，固本件抵押權之設定係發生在
    連帶債務成立之後，抗告人及訴外人黃祖宏並無預見該保證
    債務受抵押權效力範圍所及，再者，前述債務未就主債務人
    之財產強制執行而無效果前，自不得逕行聲請裁定拍賣抵押
    物。為此提起抗告，求為廢棄原裁定並駁回相對人之聲請云
    云。
四、查准許拍賣抵押物之裁定，係對物之執行名義，乃以擔保對
    象之特定財產為執行對象，藉物之責任，以實現債權，依其
    性質，核與對人之執行名義不同，並無民法第745條先訴抗
    辯權之適用。上開抵押物雖已移轉予抗告人，然依據民法第
    881條之17準用第867條規定，其抵押權部因此而受影響。次
    查，抗告人雖否認訴外人黃祖宏就源鵬興業股份有限公司所
    為之連帶保證債務為本件抵押權效力範圍所及，惟此為兩造
    間之抵押債務是否存在之問題，屬實體之爭執，依前開說明
    ，應由抗告人就此爭執事項，另行起訴，以求解決。
五、據上論結，本件抗告為無理由，依非訟事件法第21條第2 項
    ，民事訴訟法第495條之1第1項、第449條第1 項、第78條、
    第85條第1項前段，裁定如主文。
中    華    民    國    97    年    12    月    31    日
                  民事第一庭  法  官  施坤樹
以上正本係照原本作成。
如不服本裁定，僅得於收受本裁定正本送達後10日內，以適用法
規顯有錯誤為理由，向本院提出再抗告狀，（須附繕本一份及
繳納再抗告裁判費新台幣1,000元），經本院許可後紿可再抗告。
中    華    民    國    97    年    12    月    31    日
                              書記官  施嘉玫


司法院資訊處製作；財團法人民間司法改革基金會備份。
